臺灣屏東地方法院民事判決
111年度潮簡字第222號
原      告  吳榮堂  


訴訟代理人  林筠容  


被      告  江新全  
上列當事人間請求拆除地上物返還土地事件，本院於111年4月20
日言詞辯論終結，判決如下：
　　主  文
被告應將坐落屏東縣○○鎮○○○段000地號土地，如附圖一、二所示
編號甲部分面積6.41平方公尺、乙部分面積11.26平方公尺之土
地上拆除，並將土地騰空交還原告及其他共有人。
訴訟費用由被告負擔。
本判決第一項得假執行。但被告以新台幣38,874元為原告預供擔
保，得免為假執行。　　
    事實及理由
一、原告主張：
    原告主張坐落屏東縣○○鎮○○○段000地號土地（下稱系爭土地
    ）其為共有人之一，前因分割與界址爭議而涉訟，嗣經本院
    103年度潮簡字第292號判決（下稱前案判決）確定二造間之
    界址為如附圖一所示A'、B 、C'、D'、E連線。而如附圖一
    所示編號甲部分面積6.41平方公尺、乙部分11.26平方公尺
    ，為被告所搭建之花圃（下稱系爭地上物），無任何使用系
    爭土地之權利，占有使用系爭土地，爰依民法所有物妨害除
    去請求權、所有物返還請求權提起本件訴訟等語。並聲明：
    被告應將坐落系爭土地如附圖一、二所示編號甲部分面積6.
    41平方公尺、乙部分面積11.26平方公尺之土地上拆除，並
    將土地騰空交還原告及其他共有人。訴訟費用由被告負擔。
    原告願供擔保，請准宣告假執行。
二、被告抗辯：
　　系爭土地上物本來在我的土地上，因前案判決認定之界址有
    誤，才會在系爭土地上，我的土地與系爭土地之界址，應為
    如附圖一所示Q、R、S、T、U、E連接線，惟地政機關卻為錯
    誤的登記，地籍圖亦有誤，地政機關明顯失職等語。並聲明
    ：原告之訴駁回。訴訟費用由原告負擔。
三、法院之判斷：
    原告依民法第767條第1項規定，請求被告等將系爭土地上之
    系爭建物拆除後，返還土地予原告，為有理由：
 1、按所有權人對於無權占有或侵奪其所有物者，得請求返還之
    ，對於妨害其所有權者，得請求除去之，有妨害其所有權之
    虞者，得請求防止之；各共有人對於第三人，得就共有物之
    全部為本於所有權之請求。但回復共有物之請求，僅得為共
    有人全體之利益為之。民法第767條第1項、第821條定有明
    文。次按當事人主張有利於己之事實者，就其事實有舉證之
    責任，民事訴訟法第277條本文亦有明文。以無權占有為原
    因，請求返還土地者，占有人對土地所有權存在之事實無爭
    執，而僅以非無權占有為抗辯者，土地所有權人對其土地被
    無權占有之事實無舉證責任，占有人自應就其取得占有係有
    正當權源之事實證明之（最高法院85年度台上字第1120號號
    判決意旨參照）。
 2、原告主張其為系爭土地所有權人之一，業據提出系爭土地登
    記謄本為證（見本院卷第64頁），又系爭地上物占用系爭土
    地，甲部分面積為6.41平方公尺、乙部分面積為11.26平方
    公尺等情，業經前案履勘現場，及囑託內政部國土測繪中心
    測量屬實，有前案判決附圖在卷可稽（見本院卷第78至81頁
    ）。到庭被告對該成果圖為沒有疑義，惟認前案判決認定的
    界址有誤，地政機關為錯誤的登記云云，惟前案判決定認二
    造間之界址為如附圖一所示A'、B 、C'、D'、E連線，並非
    被告所指的Q、R、S、T、U、E連線，此有該判決書在卷可稽
    ，被告對於該判決，提起再審，惟遭駁回，亦有本院110潮
    再小抗字第1號裁定及前案確定證明書在卷可稽（見本院卷
    第59至60頁），是以前案判決已確定，即謂二造土地間之界
    址，已確認為如附圖一所示A'、B 、C'、D'、E連線，被告
    所辯難以採信。另其又指是地政機關為錯誤的登記云云，惟
    地政機關係依法院判決的結果而為登記，是以其記載二造間
    之界址為A'、B 、C'、D'、E連線，難謂有何錯誤。至於被
    告另稱地政機關就土地登記簿謄本亦為錯誤的登記，致原告
    的面積增加，就此其未能提出任何行政訴訟或提出任何證據
    證明確有錯誤登記的情形，本院礙難採信。末按，就系爭地
    上物占用系爭土地之位置及面積，本院援引前案判決之附圖
    為本件認定之依據，被告先是表示無需測量，復又表示願意
    負擔測量費，請求由內政部國土測繪中心再為測量，嗣又表
    示已經測量過，不同意繳納測量費，無庸測量等語，此有本
    院言詞辯論筆錄、被告的陳報狀及公務電話紀錄在卷可稽（
    見本院卷42頁背面、43頁、57頁、66頁），其既最後表示已
    測量過無庸測量，復就本件之附圖未表示任何意見，爰將前
    案判決之附圖，做為認定本件占用系爭土地位置及面積之依
    據，併此敘明， 是原告主張系爭地上物占用系爭土地一節
    為真正。
 3、按原告為系爭土地之所有權人之一，被告未能舉證證明其占
    有系爭土地具有正當權源，則原告主張被告所有之系爭地上
    物無權占有系爭土地，應堪信為真實。從而，原告依民法第
    767條第1項規定，請求被告拆除系爭地上物，並騰空返還土
    地予全體共有人，核屬有據，應予准許。
四、經核本件係適用簡易訴訟程序所為被告敗訴之判決，依民事
    訴訟法第389條第1項第3款規定，應依職權宣告假執行。原
    告陳明願供擔保，請准宣告假執行，無非係促請本院依職權
    為假執行之發動，自無為准駁諭知之必要；並依同法第392
    條第2項，依職權宣告被告預供擔保後，得免為假執行。
五、本件事證已臻明確，兩造其餘攻擊防禦方法及所舉證據，經
    審酌結果，與本件判決結論均無影響，爰不一一論述。
六、訴訟費用負擔之依據：民事訴訟法第78條。　　
中　　華　　民　　國　　111 　年　　5 　　月　　2　　日
                 潮州簡易庭   法　官 吳思怡
以上正本係照原本作成。
如不服本判決，應於送達後20日內，向本院提出上訴狀並表明上
訴理由，如於本判決宣示後送達前提起上訴者，應於判決送達後
20日內補提上訴理由書（須附繕本）。如委任律師提起上訴者，
應一併繳納上訴審裁判費。
中　　華　　民　　國　　111 　年　　5 　　月　　2　　日

                                  書記官　蔡進吉